臺灣士林地方法院刑事判決
110年度交易字第83號
公  訴  人  臺灣士林地方檢察署檢察官
被      告  陳柏蓉



上列被告因公共危險等案件，經檢察官提起公訴（110年度偵字
第4520號），本院判決如下：
    主  文
陳柏蓉犯駕駛動力交通工具而吐氣所含酒精濃度達每公升零點二
五毫克以上罪，處有期徒刑參月，併科罰金新臺幣壹萬元，有期
徒刑如易科罰金，罰金如易服勞役，均以新臺幣壹仟元折算壹日
。
陳柏蓉被訴過失傷害部分公訴不受理。
    事  實
一、陳柏蓉於民國110年2月16日20時許，在臺北市○○區○○○路0段
    000號餐廳內食用含米酒成分之麻油猴頭菇湯，已不能安全
    駕駛動力交通工具，仍駕駛車號0000-00號自小客車上路，
    嗣於同日22時9分許，行經臺北市北投區中央北路4段欲右轉
    新北市淡水區民權路時，本應注意轉彎車應禮讓直行車先行
    ，而依當時客觀情況，並無不能注意之情事，竟疏未注意及
    此，因酒後操作能力失當而貿然右轉進入民權路，適有馮詠
    瑄騎乘車號000-000號重型機車，沿民權路往淡水方向行駛
    ，見狀閃避不及發生碰撞，致馮詠瑄人車倒地，受有右側手
    掌、左側小腿及左腹擦傷、左側手腕及右側小腿鈍挫傷等傷
    害（過失傷害部分，業據馮詠瑄撤回告訴）。經員警到場處
    理，測得陳柏蓉吐氣之酒精濃度達每公升0.77毫克。
二、案經馮詠瑄訴由新北市政府警察局淡水分局報告偵辦。
    理  由
壹、程序部分
一、本判決下述所引用被告陳柏蓉以外之人於審判外之言詞或書
    面陳述，被告於本院審理時已同意該等證據有證據能力（本
    院卷二第43頁），本院審酌上開證據資料作成時之情況，尚
    無違法不當及證明力明顯過低之情形，而認為以之作為證據
    應屬適當，依刑事訴訟法第159條之5規定，均有證據能力。
二、至本判決其餘認定犯罪事實之非供述證據，與本案待證事實
    間均具關聯性，且無證據足認係公務員違背法定程序所取得
    ，依刑事訴訟法第158條之4規定之反面解釋，亦均有證據能
    力。
貳、實體部分
一、上揭事實，業據被告陳柏蓉於警詢、偵查中及本院審理時均
    坦承不諱（偵卷第13頁及第81頁、本院卷二第43頁），核與
    證人馮詠瑄於警詢及偵查中之證述相符（偵卷第17至21頁、
    第97頁），並有道路交通事故當事人酒精測定紀錄表（偵卷
    第47頁）、道路交通事故現場圖、道路交通事故調查報告表
    ㈠、㈡在卷可稽（偵卷第35至37頁），是被告上開任意性自白
    核與事實相符而可採信。綜上，本案事證明確，被告犯行堪
    以認定，應依法論科。
二、論罪科刑：
  ㈠按行為後法律有變更者，適用行為時之法律；但行為後之法
    律有利於行為人者，適用最有利於行為人之法律，刑法第2
    條第1項定有明文。查被告行為後，刑法第185條之3第1項規
    定業於111年1月28日修正公布，並自同年月30日施行，修正
    前該條項原規定：「駕駛動力交通工具而有下列情形之一者
    ，處2年以下有期徒刑，得併科20萬元以下罰金：一、吐氣
    所含酒精濃度達每公升0.25毫克或血液中酒精濃度達百分之
    0.05以上。二、有前款以外之其他情事足認服用酒類或其他
    相類之物，致不能安全駕駛。三、服用毒品、麻醉藥品或其
    他相類之物，致不能安全駕駛。」修正後則規定：「駕駛動
    力交通工具而有下列情形之一者，處3年以下有期徒刑，得
    併科30萬元以下罰金：一、吐氣所含酒精濃度達每公升0.25
    毫克或血液中酒精濃度達百分之0.05以上。二、有前款以外
    之其他情事足認服用酒類或其他相類之物，致不能安全駕駛
    。三、服用毒品、麻醉藥品或其他相類之物，致不能安全駕
    駛。」是經比較新舊法結果，修正後刑法第185條之3第1項
    並無較有利於被告之情形，依刑法第2條第1項前段規定，自
    應適用被告行為時即修正前刑法第185條之3第1項之規定論
    處。
  ㈡核被告所為，係犯修正前刑法第185條之3第1項第1款之不能
    安全駕駛動力交通工具罪。
  ㈢爰以行為人之責任為基礎，審酌政府近年來已大力宣導酒後
    駕車之危險性與違法性，被告當知酒後駕車為近年交通事故
    發生之主因，影響國民身體、生命、財產至鉅，然被告明知
    酒精對人之意識能力具有不良影響，酒後行車對一般往來之
    公眾及駕駛人自身皆具有高度危險性，竟仍於飲酒後，吐氣
    所含酒精濃度高達每公升0.77毫克之狀態下，開車上路，造
    成公眾行車往來之危險，殊值非難；又被告飲酒後駕駛上開
    自用小客車上路，不慎與馮詠瑄所騎乘之普通重型機車發生
    碰撞，致馮詠瑄受有傷害，實漠視自己安危，亦罔顧公眾安
    全；惟念被告前無酒後駕車之前案紀錄，有臺灣高等法院被
    告前案紀錄表1份在卷可查（本院卷二第3頁），兼衡被告犯
    後坦承犯行，並參以其酒精濃度超過法定標準值之程度，復
    酌以被告自陳其為大專畢業之智識程度、離婚、有二個小孩
    均已成年，在餐廳擔任外場工作月薪約3萬元等家庭經濟狀
    況，暨其犯罪動機、目的、手段等一切情狀，量處如主文所
    示之刑，並依刑法第41條第1項前段及第42條第3項前段規定
    ，分別諭知有期徒刑易科罰金、罰金易服勞役之折算標準，
    以示懲儆。
參、公訴不受理部分
一、公訴意旨另以：被告陳柏蓉於前揭時地食用含米酒成分之麻
    油猴頭菇湯，已不能安全駕駛動力交通工具，仍駕駛車號00
    00-00號自小客車上路，嗣於行經臺北市北投區中央北路4段
    欲右轉新北市淡水區民權路時，疏未注意轉彎車應禮讓直行
    車先行，因酒後操作能力失當而貿然右轉進入民權路，因而
    與告訴人馮詠瑄騎乘車號000-000號重型機車閃避不及發生
    碰撞，致馮詠瑄人車倒地，受有右側手掌、左側小腿及左腹
    擦傷、左側手腕及右側小腿鈍挫傷等傷害，認被告另涉犯刑
    法第284條前段之過失傷害罪嫌等語。
二、告訴乃論之罪，告訴人於第一審辯論終結前，得撤回其告訴
    ；告訴經撤回者，法院應諭知不受理之判決，刑事訴訟法第
    238條第1項、第303條第3款定有明文。
三、經查，公訴意旨雖認被告另涉犯刑法第284條前段之過失傷
    害罪嫌，然依同法第287條規定，該罪屬告訴乃論之罪，而
    被告已與告訴人達成和解，並於111年9月26日當庭撤回告訴
    ，有本院和解筆錄（本院卷一第31頁）、刑事撤回告訴狀在
    卷可稽（本院卷二第49頁），揆諸前揭說明，自應就此部分
    諭知不受理之判決。　　
據上論斷，應依刑事訴訟法第299條第1項前段、第303條第3款判
決如主文。　　　
本案經檢察官黃睦涵偵查起訴，檢察官吳昭瑩到庭執行職務。
中　　華　　民　　國　　111 　年　　10 　　月　　6　　日
                  刑事第六庭法  官  李建忠
以上正本證明與原本無異。
如不服本判決應於收受送達後20日內向本院提出上訴書狀，並應
敘述具體理由。其未敘述上訴理由者，應於上訴期間屆滿後20日
內向本院補提理由書（均須按他造當事人之人數附繕本）「切勿
逕送上級法院」。
因疫情而遲誤不變期間，得向法院聲請回復原狀。　　　　　　
                            書記官  林承翰
中　　華　　民　　國　　111 　年　　10　　月　　6 　　日
附錄：本案論罪科刑法條全文
修正前中華民國刑法第185之3條　　　
駕駛動力交通工具而有下列情形之一者，處二年以下有期徒刑，
得併科二十萬元以下罰金：
一、吐氣所含酒精濃度達每公升零點二五毫克或血液中酒精濃度
    達百分之零點零五以上。
二、有前款以外之其他情事足認服用酒類或其他相類之物，致不
    能安全駕駛。
三、服用毒品、麻醉藥品或其他相類之物，致不能安全駕駛。
因而致人於死者，處三年以上十年以下有期徒刑；致重傷者，處
一年以上七年以下有期徒刑。
曾犯本條或陸海空軍刑法第五十四條之罪，經有罪判決確定或經
緩起訴處分確定，於五年內再犯第一項之罪因而致人於死者，處
無期徒刑或五年以上有期徒刑；致重傷者，處三年以上十年以下
有期徒刑。